【裁判字號】    97,上訴,970
【裁判日期】    970925
【裁判案由】    違反毒品危害防制條例
【裁判全文】
臺灣高等法院高雄分院刑事判決         97年度上訴字第970號
上  訴  人
即  被  告  乙○○
                    現另案於臺灣臺南監獄執行中
上  訴  人
即  被  告  甲○○
上開二人
共      同
選任辯護人  秦德進律師
上列上訴人因違反毒品危害防制條例案件，不服臺灣高雄地方法
院96年度訴字第1374號中華民國97年4 月9 日第一審判決（起訴
案號：臺灣高雄地方法院檢察署96年度偵字第114 號），提起上
訴，本院判決如下：
    主  文
上訴駁回。
甲○○緩刑參年，緩刑期間付保護管束。
    事  實
一、乙○○與甲○○係男女朋友關係，許志宏係乙○○任職常暉
    興業有限公司（下稱常暉公司）之副總經理，乙○○與甲○
    ○明知海洛因在我國係主管機關（行政院）公告查禁之第一
    級毒品，不得持有及轉讓予他人，竟仍基於共同轉讓海洛因
    之犯意聯絡，先於民國95年12月12日上午10時許，在渠等位
    在高雄縣燕巢鄉○○路1 之3 號之住處門口，由乙○○自不
    詳管道取得毛重約0.67公克之海洛因1 小包，囑託甲○○無
    償轉讓予許志宏施用；復於翌（13）日上午10時許，在相同
    地點，乙○○再度囑託甲○○將毛重約0.67公克之海洛因1
    小包無償轉讓予許志宏施用（許志宏施用毒品部分，業經原
    審法院裁定觀察勒戒及強制戒治中）。嗣於95年12月14 日
    中午12時30分許，經警在上址執行搜索，發現許志宏在場，
    並從甲○○身上扣得甲○○所有之海洛因1 包（含包裝袋毛
    重約0.67公克、毒品海洛因驗前淨重0.354 公克、驗後淨重
    0.322 公克），而查悉上情。
二、案經高雄縣政府警察局報請臺灣高雄地方法院檢察署檢察官
    偵查起訴。
    理  由
壹、證據方面：
一、證人許志宏於偵查中，向檢察官所為陳述之證據能力：
    按被告以外之人於偵查中向檢察官所為之陳述，除顯有不可
    信之情況者外，得為證據，刑事訴訟法第159 條之1 第2 項
    定有明文。查證人許志宏於偵查中，係因施用第一級毒品海
    洛因案件，向檢察官說明施用毒品時間、地點及毒品來源，
    陳述過程均經全程錄影，未見違法取供及外力干擾情事，就
    證人偵查筆錄製作之原因、過程及其功能等加以觀察其信用
    性（最高法院96年臺上字第3070號判決參照），並無顯不可
    信之情況，應有證據能力。
二、證人許志宏於警詢時所為陳述之證據能力：
    按被告以外之人於檢察事務官、司法警察官或司法警察調查
    中所為之陳述，與審判中不符時，其先前之陳述具有較可信
    之特別情況，且為證明犯罪事實存否所必要者，得為證據，
    刑事訴訟法第159 條之2 定有明文。證人許志宏於原審審理
    中證稱：乙○○是叫甲○○拿錢給伊，並不是拿毒品云云，
    與先前警詢筆錄內容有不符情形。審酌證人許志宏係因搜索
    時在場，經警帶回警局驗尿並協助調查許志宏施用毒品之時
    間、地點及毒品來源，警詢過程均經全程錄音，就其於警詢
    製作筆錄之原因、過程及其功能加之觀察，應具有可信之特
    別情況；且其證述係本件轉讓毒品之主要待證事實，為證明
    犯罪存否所必要，是證人許志宏於警詢所為之陳述，應有證
    據能力。
三、本件檢察官所提以下證據，除上述證人許志宏之證述外，公
    訴人、被告及辯護人均同意列為證據。本院審酌其餘證據作
    成時之情況均屬正常，且與本案相關之待證事實具有關聯性
    ，認適當作為證據，依刑事訴訟法第159 條之5 第1 項之規
    定，認上開其餘證據均具有證據能力。
貳、實體方面：
一、訊據上訴人即被告乙○○固坦承其與甲○○係男女朋友關係
    ，於93年10月到96年1 月間任職於常暉公司，擔任水車駕駛
    ，月薪15,000元等情；而上訴人即被告甲○○亦坦承其有於
    上開時、地為警查扣得上開毒品海洛因1 包之事實，惟被告
    二人均矢口否認有轉讓第一級毒品海洛因予許志宏之犯行，
    被告乙○○辯稱：伊與許志宏沒有恩怨，他是副總經理，我
    是員工，我與他沒有利害關係，不知道他為何會這樣講，我
    沒有吸食海洛因，我事後知道甲○○有跟別人拿海洛因回來
    ，我有罵她云云；被告甲○○則辯稱：伊在偵查中講拿過二
    次海洛因給許志宏，是許志宏要我這樣講，我與乙○○有借
    新臺幣（下同）2,000 元給許志宏，偵查中我以為是在講借
    錢的事，我沒有吸食海洛因，本件查扣之海洛因1 包，是用
    2,000 元跟綽號「阿林」之人購買，尚未吸食，也還沒有將
    那包海洛因轉讓給許志宏云云。
二、經查：
  (一)被告甲○○無故持有海洛因部分：上揭被告甲○○於95年12
    月14日中午12時30分許，經警在上址執行搜索，從其身上扣
    得海洛因1 包，而尚未施用之事實，迭據被告甲○○於偵查
    中、原審及本院審理時自白在案。又上揭扣得疑似海洛因之
    白色粉末1 包，經送鑑定，並以氣相層析質譜儀（GC/MS ）
    檢驗分析，鑑定結果判定係海洛因陽性反應，檢驗前凈重0.
    354 公克，檢驗後凈重0.322 公克，有高雄市立凱旋醫院96
    年2 月5 日高市凱醫驗字第3307號濫用藥物成品檢驗鑑定書
    1 份在卷可稽，足以擔保被告甲○○之自白與事實相符，此
    部分被告甲○○無故持有海洛因之事證明確，犯行堪予認定
    。
  (二)被告乙○○、甲○○共同轉讓海洛因部分：
  1.被告乙○○於上開時、地，囑託被告甲○○無償轉讓海洛因
    二次予許志宏施用之事實，業據證人許志宏於警詢中證述甚
    詳（見95年12月14日警詢筆錄），核與被告甲○○於偵查中
    之自白情節相符（見95年12月14偵訊筆錄）。又證人許志宏
    自被告二人處取得海洛因，並在其高雄縣燕巢鄉○○路101
    號住處施用，嗣經警於95年12月14日中午12時30分許在賴志
    忠住處執行搜索而查獲，並採尿送驗結果，呈嗎啡陽性反應
    ，有台灣檢驗科技股份有限公司濫用藥物尿液檢驗報告一紙
    在卷可憑（見96年度偵字第3289號卷第21頁）；而其因施用
    毒品，亦經原審法院先後裁定觀察勒戒及強制戒治等情，有
    原審法院96年度毒聲字第455 號、第1374號裁定及臺灣高等
    法院在監在押全國紀錄表附卷可稽；足以證明證人許志宏上
    開所述，乙○○有囑託甲○○轉讓海洛因二次供許志宏施用
    等情，應非虛妄。
  2.雖證人許志宏於原審審理中翻異前詞另證稱：伊施用的海洛
    因是向綽號『呆明』者取得，不是乙○○給的，我是向乙○
    ○拿錢，警詢時因毒品發作身體不舒服想要睡覺；又偵查中
    不記得有說跟乙○○拿毒品，我印象中是向乙○○拿錢，且
    當時乙○○不在高雄，叫他女朋友拿錢給我，偵訊時我身體
    不舒服很想睡，我跟乙○○借款1 、2 千元要繳會錢，95年
    12月14日查獲當天乙○○叫我到他家，跟他太太甲○○拿錢
    云云。惟查：被告甲○○於95年12月14日偵訊中，並未提到
    有借錢予許志宏；反之，於偵查中業已自白被告乙○○確有
    囑付被告甲○○轉交許志宏海洛因二次等事實，有偵查卷可
    稽；嗣經原審法院勘驗證人許志宏95年12月14日之警詢錄音
    帶及偵訊光碟，警詢過程全程錄音沒有中斷，採一問一答方
    式，並由警員兩人，一人負責詢問，一人以打字製作筆錄；
    偵訊內容亦經全程錄影並未中斷。勘驗警詢及偵訊過程均無
    刑求及其他不正方法情事（見原審法院96年11月9 日、97
    年1 月18日勘驗筆錄）；且證人許志宏於警詢及偵查中，均
    僅提及被告乙○○囑託甲○○交付海洛因二次等語，並無借
    款1 、2 千元繳交會錢之情事，是證人許志宏於原審審理中
    翻異前詞，應屬迴護被告二人之詞，不足採信。
  3.至於被告乙○○於本院審理中請求調閱其上班時間以證明其
    並未交付毒品予許志宏乙事，然證人許志宏係經由被告乙○
    ○囑咐甲○○而取得毒品，已如前述，因而實際交付毒品予
    許志宏之人既係被告甲○○，則被告乙○○當時人在何處，
    亦即無論其是否在上班中，均不影響其有囑咐而共同轉讓行
    為之認定；另被告聲請調閱渠等間行動電話之通聯記錄，因
    已逾6 個月之保留期限，故亦查詢無著，有和信電訊股份有
    限公司回函在卷可稽（見本院卷第54頁）。
  4.綜上所述，被告乙○○、甲○○上開所辯，均係卸責之詞，
    不足採信。本件事證明確，被告二人共同轉讓第一級毒品海
    洛因之犯行，應堪認定。
三、核被告乙○○、甲○○先後轉讓海洛因予許志宏施用之行為
    ，均係違反毒品危害防制條例第8 條第1 項之轉讓第一級毒
    品罪。被告二人持有第一級毒品之低度行為為轉讓之高度行
    為所吸收，不另論罪；又渠等先後轉讓第一級毒品之行為，
    均有犯意聯絡及行為分擔，均應依共同正犯論處；且先後轉
    讓毒品行為，犯意各別，時間有異，均應予分論併罰。又被
    告甲○○另單獨犯持有海洛因部分，係違反毒品危害防制條
    例第11條第1 項之持有第一級毒品罪，並應與上開轉讓第一
    級毒品罪分論併罰。至本件被告甲○○經警採尿送驗，結果
    呈現甲基安非他命陽性反應，其施用毒品甲基安非他命部分
    ，業經觀察勒察執行完畢，是被告甲○○上揭持有海洛因之
    行為，與其前案施用毒品甲基安非他命部分，無從論以吸收
    關係。又被告甲○○另單獨犯持有海洛因部分，公訴人於起
    訴書雖未引用持有第一級毒品之論罪法條，惟刑事訴訟法第
    264 條第2 項關於起訴書程式之規定，旨在界定起訴之對象
    ，而犯罪是否已經起訴，應以起訴之犯罪事實為準，而非以
    起訴書所引法條或罪名為依據。本件起訴書既已載明為警查
    獲時，被告甲○○主動自身上交出預備轉讓之毒品1 小包，
    則被告甲○○持有毒品海洛因已在起訴範圍，附此敘明。
四、原判決認被告二人罪證明確，因而適用毒品危害防制條例第
    8 條第1 項、第11條第1 項、第18條第1 項前段，刑法第11
    條、第28條、第38條第1 項第2 款、第51條第5 款等規定，
    並審酌被告乙○○、甲○○均有施用毒品前科，有臺灣高等
    法院被告前案紀錄表在卷可稽，二人明知毒品對於人體有莫
    大之戕害，竟漠視毒品之危害性，而仍共同轉讓第一級毒品
    海洛因予許志宏施用；另被告二人於法院審理中猶飾詞卸責
    ，犯後態度不佳；兼衡渠等轉讓海洛因之次數僅有二次，轉
    讓數量尚少（二次毛重各約0.67公克），所生危害非重；且
    在角色分配上，被告乙○○係居於主導地位，被告甲○○僅
    聽從乙○○指示，前往現場交付毒品；另被告甲○○單獨持
    有海洛因一次，數量亦少等一切情狀，各量處被告乙○○有
    期徒刑1 年4 月（二罪）；被告甲○○轉讓毒品部分各量處
    有期徒刑1 年2 月（二罪）、持有毒品部分另量處有期徒刑
    6 月。又被告二人之犯罪時間，均於96年4 月24日之前，核
    與中華民國九十六罪犯減刑條例第2 條第1 項之規定相符，
    復無同條例第3 條規定之除外情事存在，均應依同條例第2
    條第1 項第3 款之規定，減其刑期二分之一，即被告乙○○
    均減為有期徒刑8 月（二罪）；被告甲○○轉讓毒品部分均
    減為有期徒刑7 月（二罪），持有毒品部分減為有期徒刑3
    月，並依同條例第10條第1 項定被告乙○○應執行有期徒刑
    1 年；被告甲○○應執行有期徒刑1 年。另敘明扣案之海洛
    因1 包，驗前淨重0.354 公克、驗後淨重0.322 公克，應依
    毒品危害防制條例第18條第1 項前段規定，宣告沒收銷燬之
    ；至因鑑驗耗盡之海洛因既已滅失，自無庸再為沒收銷燬之
    諭知。另裝載上開海洛因用之空包裝袋1 個，為被告所有，
    用以防止毒品裸露、逸出及潮濕，並便於攜帶使用之物，業
    據被告供明在卷，應依刑法第38條第1 項第2 款規定併予宣
    告沒收。經核原判決認事用法，尚無不合，量刑亦屬允當。
    被告二人上訴意旨，否認犯罪，指摘原判決不當，為無理由
    ，應予駁回。
五、查被告甲○○未曾受有期刑徒刑以上刑之宣告，有台灣高等
    法院被告全國前案紀錄表各1 份附卷可稽，因一時思慮不週
    而罹刑章，經此論罪科刑之教訓，當知警惕，應無再犯之虞
    ，本院認其所宣告之刑，以暫不執行為適當，爰併宣告緩刑
    3 年（按被告甲○○係三罪併罰，而各罪之宣告刑均合於緩
    刑條件，故僅於定執行刑之後宣告其緩刑期間，參照台灣高
    等法院暨所屬法院64年度座談會決議），緩刑期間並付保護
    管束，以啟自新。
據上論斷，應依刑事訴訟法第368 條，刑法第74條第1 款、第93
條，判決如主文。
本案經檢察官張其主到庭執行職務。
中    華    民    國    97    年    9     月    25    日
                  刑事第四庭    審判長法  官  蕭權閔
                                      法  官  李嘉興
                                      法  官  吳進寶
以上正本證明與原本無異。
持有第一級毒品部分不得上訴。
其餘部分如不服本判決應於收受本判決後10日內向本院提出上訴
書狀，其未敘述上訴理由者，並得於提起上訴後10日內向本院補
提理由書狀（均須按他造當事人之人數附繕本）「切勿逕送上級
法院」。
中    華    民    國    97    年    9     月    25    日
                                      書記官  林佳蓉
附錄本件判決論罪科刑法條：
毒品危害防制條例第8條第1項：
轉讓第一級毒品者，處1年以上7年以下有期徒刑，得併科新臺幣
1百萬元以下罰金。
毒品危害防制條例第11條第1項：
持有第一級毒品者，處 3 年以下有期徒刑、拘役或新臺幣 5 萬
元以下罰金
。


司法院資訊處製作；財團法人民間司法改革基金會備份。
